臺灣臺北地方法院民事判決　　　　　九十二年度訴字第六一一六號
　　原　　　告　乙○○
　　訴訟代理人　林淑惠律師
　　被　　　告　甲○○
右當事人間損害賠償事件，本院於九十二年月九日言詞辯論終結，判決如下：
    主    文
原告之訴及假執行之聲請均駁回。
訴訟費用由原告負擔。
    事    實
甲、原告方面：
一、聲明：
（一）被告應給付原告新台幣（下同）三百二十五萬二千三百四十元，及自訴狀送達
      翌日起至清償之日止，按年息百分之五計算之利息。
（二）願供擔保請准宣告假執行。
二、陳述：被告於九十二年四月二日持訴外人唐世偉所簽發，由原告背書，面額共計
    三百萬元之支票二紙，以屆期提示未兌現為由，向本院訴請原告與唐世偉應連帶
    給付三百萬元及遲延利息，經本院以九十二年度北簡字第六七八七號給付票款事
    件（下稱給付票款案件）受理後，向原告之
    為寄存送達言詞辯論通知後，以一造辯論判決被告勝訴，並於九十二年五月二十
    九日確定在案。然因原告長年居住美國，實未收受該言詞辯論通知，是前開送達
    並不合法，故原告乃聲請撤銷確定證明，並提起上訴，經法院撤銷系爭確定證明
    書、並將原判決廢棄，發回原審法院。惟被告竟持前開判決聲請就原告在訴外人
    富邦銀行仁愛分行之存款三百二十五萬二千三百四十元為強制執行，並經本院民
    事執行處於九十二年十月二十八日發執行命令，命富邦銀行仁愛分行向法院支付
    ，且前開案件更審期間，以原判決「縱尚未確定，債權人仍得依該判決免提供擔
    保，聲請假執行」，聲請續為假執行，致原告喪失在富邦銀行仁愛分行之存款之
    所有權。又依前開給付票款案件判決書所載，該二紙支票係於九十一年四月十九
    日提示退票，則原告縱有於前開二紙支票上背書，亦可提出票據時效之抗辯，然
    因該案為一造辯論判決，致使原告無從提出，而獲不利之判決，此係因被告上開
    故意或過失之行為而侵害原告之權利使原告受有損害及被告無法律上之原因而獲
    有不當之利益，致原告受有損害，爰依民法第一百七十九條、第一百八十四條第
    一項前段規定提起本訴，請求判決如訴之聲明。
三、證據：提出聲請狀、九十二年度北簡字第六七八七號判決及確定證明書、執行命
    令、執行處函、原告入出境資料、支票及退票理由單、起訴狀及答辯狀、言詞辯
    論筆錄、聲明異議聲請狀、聲請狀、執行處函、執行命令、九十二簡上六０六號
    判決等件為證。
乙、被告方面：
一、聲明：原告之訴及假執行之聲請均駁回。
二、陳述：九十二年度北簡字第六七八七號給付票款發回原審並未判決確定，有無侵
    害原告權利亦不可知，且被告尚未領得系爭款項，並無侵害原告權利，亦無不當
    得利可言。
    理    由
一、原告主張：被告於九十二年四月二日持訴外人唐世偉所簽發，由原告背書，面額
    共計三百萬元之支票二紙，以屆期提示未兌現為由，向本院訴請原告與唐世偉應
    連帶給付三百萬元及遲延利息勝訴在案，然因原告長年居住美國，實未收受該案
    之言詞辯論通知，故該案之送達並不合法，經原告提起上訴後，業經本院將原判
    決廢棄發回。惟被告竟持前開不合法之判決，聲請就原告在訴外人富邦銀行仁愛
    分行之存款三百二十五萬二千三百四十元為強制執行，並經本院民事執行處於九
    十二年十月二十八日發執行命令，命富邦銀行仁愛分行向本院支付，致原告喪失
    在富邦銀行仁愛分行之前開存款之所有權。
二、被告則以：前開給付票款案件發回原審後尚未判決確定，且其並未領得系爭執行
    款項，並無侵害原告權利，亦無不當得利可言等語，資為抗辯。
三、本件原告主張被告持訴外人唐世偉所簽發，由原告背書，面額共計三百萬元之支
    票二紙，向本院訴請原告與唐世偉應連帶給付前開票款及遲延利息勝訴在案，然
    該案之送達並不合法，經原告提起上訴後，業經本院將原判決廢棄發回。惟被告
    竟持前開判決，聲請就原告在訴外人富邦銀行仁愛分行之存款為強制執行，並經
    本院民事執行處於九十二年十月二十八日發執行命令，命富邦銀行仁愛分行向法
    院支付等情，業據其提出聲請狀、九十二年度北簡字第六七八七號判決及確定證
    明書、執行命令、執行處函、原告入出境資料、支票及退票理由單、起訴狀及答
    辯狀、言詞辯論筆錄、聲明異議聲請狀、聲請狀、執行處函、執行命令、九十二
    簡上六０六號判決等件（見本院卷第七頁至第五十頁）為證，並為被告所不爭執
    ，是原告此部分之主張，應堪信為真實。
四、惟原告主張係因被告故意或過失之行為而侵害原告之權利使原告受有損害及被告
    無法律上之原因而獲有不當之利益，致原告受有喪失前開存款之所有權之損害，
    則為被告所否認。按侵權行為所發生之損害賠償請求權，以有故意或過失不法侵
    害他人權利為其成立要件，若其行為並無故意或過失，即無賠償之可言（最高法
    院四十九年台上字第二三二三號判例參照）。本件原告自承其長年居住國外，但
    並聲請本院向原告之
    舉證證明被告確實明知原告未居住在該址而仍向該址送達，是被告以該給付票款
    案件之確定判決為執行名義向本院聲請強制執行債務人即原告之財產，實難謂有
    何故意或過失而侵害原告權利之行為可言。又給付票款事件依民事訴訟法第三百
    八十九條第一項第四款規定，法院應依職權宣告假執行，而前開判決主文第三項
    亦載明得為假執行，此有原告提出之該判決影本（見本卷第十九頁、第二十頁）
    在卷可考，是被告據以聲請本院民事執行處強制執行，並未違法，亦難謂有何故
    意或過失而侵害原告權利之行為可言。至前開給付票款案件經原告提起上訴後，
    雖經本院將原判決廢棄發回而尚未判決確定，惟原告當可依法聲明異議或提起異
    議之訴，而請求撤銷前開強制執行程序，況本院民事執行處亦係先通知原告表示
    意見，而原告未為表示後（見本院卷第三三頁、第三四頁），始於九十二年十月
    二十八日核發支付轉給執行命令（見本卷第第三六頁），命富邦銀行仁愛分行向
    法院支付原告在該行之存款，並非核發收取命令，且查該筆存款現仍在本院民事
    執行處，並未發給被告，亦為兩造所不爭執（見本院卷第五七頁），足見被告並
    未因而獲有不當之利益。是原告主張其業已喪失該筆存款之所有權，並受有損害
    云云，即無足取。
五、從而，原告依民法第一百七十九條、第一百八十四條第一項前段規定提起本訴，
    請求被告應給付原告三百二十五萬二千三百四十元，及自訴狀送達翌日起至清償
    之日止，按年息百分之五計算之利息，即屬無據，不應准許。原告之訴既經駁回
    ，是其假執行之聲請即失所附麗，不應准許。
六、至兩造其餘之攻擊或防禦方法，及未經援用之證據，經本院斟酌後，認為均不足
    以影響本判決之結果，自無逐一詳予論駁之必要，併此敘明。
七、結論：原告之訴為無理由，依民事訴訟法第七十八條，判決如主
中　　　華　　　民　　　國　　九十三　　年　　　二　　　月　　二十六　　日
                                            民事第三庭  法      官　林振芳
右為正本係照原本作成。
如對本判決上訴，須於判決送達後二十日之不變期間內，向本院提出上訴狀。
中　　　華　　　民　　　國　　九十三　　年　　　二　　　月　　二十六　　日
                                                        法院書記官  李淑芬
